【裁判字號】    98,重訴,10
【裁判日期】    980730
【裁判案由】    毒品危害防制條例
【裁判全文】
臺灣臺北地方法院刑事判決              98年度重訴字第10號
公  訴  人  臺灣臺北地方法院檢察署檢察官
被      告  甲○○
                      樓(
選任辯護人  王永春律師
上列被告因毒品危害防制條例案件，經檢察官提起公訴（98年度
偵字第4584號），本院判決如下：
    主  文
甲○○製造第二級毒品，處有期徒刑肆年陸月，扣案如附表一編
號一至五、附表二編號一至四所示之第二級毒品，均沒收銷燬之
，扣案如附表一編號六至五十六、附表二編號五至三十一所示之
物及上開沒收銷燬含大麻毒品成分物品之包裝物，均沒收；又私
運管制物品進口逾公告數額，處有期徒刑壹年；應執行有期徒刑
伍年，扣案如附表一編號一至五、附表二編號一至四所示之第二
級毒品，均沒收銷燬之，扣案如附表一編號六至五十六、附表二
編號五至三十一所示之物及上開沒收銷燬含大麻毒品成分物品之
包裝物，均沒收。
    事  實
一、甲○○明知大麻係毒品危害防制條例第2條第2項第2款所列
    之第二級毒品，不得任意製造、運輸；且大麻種子為行政院
    依懲治走私條例第2條第3項授權公告之「管制物品項目及其
    數額」所列甲項第4款之管制進出口物品，不得私運進口。
    竟意圖供栽種之用，於民國96年8月21日出境，前往荷蘭，
    購入大麻種子一盒，同月29日入境時，運輸大麻種子1盒（
    約50粒至80粒種子）入境。另基於製造第二級毒品大麻之犯
    意，於97年3月起，接續自書籍、電腦網路網站學習栽種大
    麻技術之知識，在其開設位於臺北縣新店市○○路110巷47
    號4樓之「泰瑞陶藝工作坊」內，培植栽種大麻，以製造第
    二級毒品大麻，並於97年年底起，在臺北縣新店市○○路14
    7巷43號6樓位址內，接續栽種大麻，並於不詳時間，接續製
    造第二級毒品大麻成品，以供施用，並曾將製成品提供他人
    試用（轉讓部分未據起訴）。迨至於98年2月13日上午9時30
    分許，經警持臺灣臺北地方法院核准之搜索票，分別在甲○
    ○位於臺北縣新店市○○路110巷49號17樓住處及47號4樓其
    開設之「泰瑞陶藝工作坊」內，當場查獲第二級毒品大麻10
    包（合計淨重2886.66公克）、大麻花27罐及1包（合計淨重
    350.84公克)、大麻花2包(警秤共重36公克）、大麻根、莖
    、泥土（淨重1220.80公克）、大麻種子44粒（合計淨重0.
    76公克）、大麻植株215株及其所有供栽種製造大麻所用之
    相關書籍及簿冊、大麻種子說明卷頁、大麻分裝盒、農用藥
    劑、培養水、培養植物棉、培養有機土、除濕機、空氣清淨
    機、電風扇、鍍鉻工作架、照射燈、鏟子、種子營養劑、植
    物活力素及培養水、培養器皿容器、種植大麻器皿、盆栽底
    座、二氧化碳鋼瓶、噴水器（詳如附表1）等物。另於同日
    下午5時40分許，在臺北縣新店市○○路147巷43號6樓查獲
    第二級毒品大麻6包（合計淨重2898.68公克）、大麻根、莖
    、泥土（淨重649.07公克）、大麻花35包（合計淨重468.54
    公克）、大麻種子4756粒（合計淨重73.97公克）及其所有
    供栽種製造大麻所用之培養盆土、照射燈、抽風機、研磨器
    、溫度計、電子秤、培養水、培養植物棉、培養器具、計時
    器、包裝盒、裝設大麻盒、紙張切割台、封口機（詳如附表
    2）等物，甲○○為警查獲後即於偵查中坦承犯行。
二、案經行政院海岸巡防署北部地區巡防局移請臺灣臺北地方法
    院檢察署檢察官偵查起訴。
    理  由
壹、證據能力部分：
一、按被告以外之人於審判外之言詞或書面陳述，除法律有規定
    者外，不得作為證據；法院或檢察官得囑託醫院、學校或其
    他相當之機關、團體為鑑定，或審查他人之鑑定，並準用第
    二百零三條至第二百零六條之一規定；其須以言詞報告或說
    明時，得命實施鑑定或審查之人為之，刑事訴訟法第159條
    第1項、第208條第1項分別定有明文。是法院或檢察官依刑
    事訴訟法第208第1項之規定，囑託鑑定機關所出具之鑑定報
    告，應屬刑事訴訟法第206條第1項之鑑定報告，為傳聞法則
    之例外，而囑託包括檢察官直接囑託及概括指定而由警察機
    關逕送鑑定之情形。查行政院海岸巡防署北部地區巡防局於
    本案偵查時，受檢察官概括指定而逕將本案扣案之上開證物
    送鑑定，並由法務部調查局法務部調查局98年3月12日出具
    調科壹字第09823008640號濫用藥物實驗室鑑定書、98年3月
    25日出具調科壹字第098 23009910號濫用藥物實驗室鑑定書
    1份，應屬刑事訴訴法第159條第1項規定之例外情形，此因
    「鑑定之經過及其結果，應命鑑定人以言詞或『書面』報告
    」，同法第206條第1項亦規定甚明，且該檢驗通知書於鑑驗
    方法、鑑驗結果均有詳細說明，是鑑定人以書面為鑑定報告
    提出於檢察官，依刑事訴訟法第159條第1項立法理由及同法
    第206條第1項規定，即具有證據能力。
貳、實體部分
一、上揭事實，業據被告甲○○於偵審中均坦承不諱，並有於上
    揭地點查獲之大麻花、大麻、大麻種子及培養盆土、照射燈
    、抽風機、研磨器、溫度計、電子秤、培養水、培養植物棉
    、培養器具、計時器、包裝盒等物扣案可稽，扣案之大麻等
    物經送法務部調查局鑑定結果，確係含第二級毒品分分之大
    麻10包（合計淨重2886.66公克）、大麻花27罐及1包（合計
    淨重350. 84公克） (另扣押物品清單編號39、40之大麻花
    警秤共重36公克未經送驗)、大麻根、莖、泥土（淨重1220.
    80公克）、大麻種子44粒（合計淨重0.76公克）、大麻6包
    （合計淨重2898. 68公克）、大麻根、莖、泥土（淨重649.
    07公克）、大麻花35包（合計淨重468.54公克）、大麻種子
    4756粒（合計淨重73.97公克）、大麻植株215株，有98年3
    月25日出具調科壹字第09823009910號、法務部調查局98年3
    月12日調科壹字第09823008640號濫用藥物實驗室鑑定書在
    卷可參，且有現場照片46張在卷可佐，本案現場有照射燈可
    供製成乾燥之大麻成品，並有乾燥大麻成品，另在現場發現
    可供包裝之封口機具，亦有部分大麻檢品已完成包裝，符合
    「防制毒品危害獎懲辦法」之「第二級毒品大麻製毒工廠」
    要件，被告並坦承曾接續製造第二級大麻成品以供施用，復
    有其入出境查詢資料在卷可憑，其自白與事實相符，應可採
    信，本件事證明確，被告犯行洵堪認定。
二、查被告甲○○行為後，毒品危害防制條例第4條、第17條業
    已修正，並於98年5月20日公佈，按法規之制定與法規之修
    正，如有特定生效日之必要者，依中央法規標準法第14條或
    第20條第2項準用第14條之規定，應分別特定其施行日期。
    法規制定或前次修正基於特殊因素所特定之施行日期，並不
    適用於日後修正或再次修正之條文。又按法律之制定或修正
    ，若未明定施行日期者，中央法規標準法雖未規定應自何時
    生效，然法律既經制定或修正並經總統公佈，自應類推適用
    中央法條規標準法第13條之規定，自公佈日起算至第3日發
    生效力。本次修正僅係個別條文之修正，並非全部條文之修
    正，應無毒品危害防制條例第36條之適用，既無生效日之特
    別規定，自應類推適用中央法條規標準法第13條之規定，修
    正後毒品危害防制條例第4條、第17條，應於98年5月22日發
    生效力，是被告行為後法律已有變更。依修正前毒品危害防
    制條例第4條第2項之規定為：「製造、運輸、販賣第二毒品
    者，處無期徒刑或7年以上有期徒刑，得併科新臺幣7百萬元
    以下罰金。」，修正後毒品危害防制條例第4條第2項則規定
    為：「製造、運輸、販賣第二級毒品者，處無期徒刑或7年
    以上有期徒刑，得併科新臺幣1千萬元以下罰金。」；而修
    正前毒品危害防制條例第17條之規定為：「犯第4條第1項至
    第4項、第5條第1項至第4項前段、第6條第1項至第4項、第7
    條第1項至第4項、第8條第1項至第4項、第10條或第11條第1
    項、第2項之罪，供出毒品來源，因而破獲者，得減輕其刑
    。」，修正後毒品危害防制條例第17條則規定：「犯第4條
    至第8條、第10條或第11條之罪，供出毒品來源，因而查獲
    其他正犯或共犯者，減輕或免除其刑。犯第4條至第8條之罪
    於偵查及審判中均自白者，減輕其刑。」。從而，就被告之
    犯行，綜其全部罪刑新舊法比較之結果，再參以其於偵審中
    均自白犯行，此部分以修正後之法律規定顯較修正前有利於
    被告，依刑法第2條第1項但書之規定，此部分自應適用修正
    後之毒品危害防制條例。
三、論罪科刑部分：
        查大麻種子係行政院依懲治走私條例第2條第3項授權訂
    定之管制物品項目及其數額甲類第4項規定之管制進出口之
    物品。被告自外國輸入大麻種子入境，係意圖供栽種之用，
    有其事後栽種之大麻植株及栽種現場照片可參，故核被告自
    荷蘭運輸大麻種子入境之犯行，應係犯懲治走私條例第2條
    第1項之私運管制物品進口罪及毒品危害防制條例第13條第2
    項意圖供栽種之用而運輸大麻種子罪。公訴人認被告運輸大
    麻種子犯行，係犯毒品危害防制條例第4條第2項之運輸第二
    級毒品罪，容有誤會，惟起訴之基本社會事實相同，並經本
    院於審理時當庭告知被告罪名，爰依法變更起訴法條。被告
    以單一之私運輸入行為，觸犯上開私運管制物品進口罪、意
    圖供栽種之用而運輸大麻種子罪，為想像競合犯，應依刑法
    第55條之規定，從一重依私運管制物品進口罪處斷。次按「
    製造」大麻係指將栽種成長後之大麻葉予以加工，使成易於
    吸用之製品而言，如僅將栽種之大麻葉予以摘取、曬乾、剪
    碎或捏碎，使易於保存，而未以紙張或其他容器予以包裝作
    成製品，則尚難認已達製造第二級毒品大麻之犯行（最高法
    院93年台上字第6855號判決參照），是以被告雖長時間栽種
    大麻，惟其亦坦承曾接續製造為成品以供施用，並提供他人
    試用，則其所為係犯製造第二級毒品罪。其接續製造第二級
    毒品犯行，為接續犯，應視為實質上一罪。又其持有之低度
    行為，為運輸、私運管制物品及製造第二級毒品之高度行為
    所吸收，不另論罪。其經警查獲後，於本案偵查及審判中自
    白犯行，應依98年5月20日修正後毒品危害防制條例第17條
    第2項之規定，減輕其刑，故無期徒刑減為二十年以下十五
    年以上有期徒刑，有期徒刑及罰金均減輕其刑二分之一。其
    所犯上開二罪，犯意各別，行為互殊，應予分論併罰。爰審
    酌本件被告運輸大麻種子而栽種產出大麻數量龐大，如流入
    市面，勢將加速毒品之氾濫，對我國社會之安寧及國人之健
    康，可能產生之危害至鉅，所為實屬可議，然參酌本件被告
    之犯罪動機、目的，於偵審中均坦承犯行、尚有悔意等一切
    情狀，分別量處如主文所示之刑，並定其應執行刑，以示懲
    儆。扣案如附表所示之含第二級毒品大麻成分之大麻10包（
    合計淨重2886.66公克）、大麻花27罐及1包（合計淨重350.
    84公克）、大麻花2包(警秤36公克)、大麻根、莖、泥土（
    淨重1220.80公克）、大麻種子44粒（合計淨重0.76公克）
    、大麻植株215株、大麻6包（合計淨重2898.68公克）、大
    麻根、莖、泥土（淨重649.07公克）、大麻花35包（合計淨
    重468.54公克）、大麻種子4756粒（合計淨重73.97公克）
    ，均應依毒品危害防制條例第18條第1項之規定，沒收銷燬
    之。扣案如附表所示其所有供栽種、製造大麻所用之相關書
    籍及簿冊、大麻種子說明卷頁、大麻分裝盒、農用藥劑、培
    養水、培養植物棉、培養有機土、除濕機、空氣清淨機、電
    風扇、鍍鉻工作架、照射燈、鏟子、種子營養劑、植物活力
    素及培養水、培養器皿容器、種植大麻器皿、盆栽底座、二
    氧化碳鋼瓶、噴水器、供栽種製造大麻所用之培養盆土、照
    射燈、抽風機、研磨器、溫度計、電子秤、培養水、培養植
    物棉、培養器具、計時器、包裝盒、裝設大麻盒、紙張切割
    台、封口機及其所用供試用大麻製成品之吸食器、吸食器塑
    膠管、大麻吸食煙斗等物（附表一編號六至五十六、附表二
    編號五至三十一）及上開沒收銷燬含大麻毒品成分物品之包
    裝物，均分別依毒品危害防制條例第19條第1項、刑法第38
    條第1項第2款之規定，併予宣告沒收。至扣案之NOKIA手機1
    支、鑰匙2把、電費單3張，尚難認係被告供製造大麻、運輸
    大麻種子等犯罪所用之物，應予發還，附此敘明。
據上論斷，刑事訴訟法第299條第1項前段、第300條，98年5月20
日修正之毒品危害防制條例第4條第2項、第13條第2項、第17 條
第2項、第18條第1項、第19條第1項，懲治走私條例第2條第1項
，刑法第2條第1項但書、第11條前段、第55條、第51條第5款、
第38條第1項第2款，判決如主文。
本案經檢察官郭騰月到庭執行職務。
中    華    民    國    98    年    7     月    30    日
                  刑事第十四庭審判長法  官  陳興邦
                                    法  官  李家慧
                                    法  官  沈君玲
上正本證明與原本無異。
如不服本判決應於收受送達後10日內向本院提出上訴書狀，並應
敘述具體理由；其未敘述上訴理由者，應於上訴期間屆滿後20日
內向本院補提理由書（均須按他造當事人之人數附繕本）「切勿
逕送上級法院」。
                                    書記官  劉麗英
中    華    民    國    98    年    7     月    30    日
附錄本案論罪科刑所依據法條：
修正後毒品危害防制條例第4條第2項、第13條第2項、懲治走私
條例第2條第1項
毒品危害防制條例第4條
製造、運輸、販賣第一級毒品者，處死刑或無期徒刑；處無期徒
刑者，得併科新臺幣 2 千萬元以下罰金。
製造、運輸、販賣第二級毒品者，處無期徒刑或 7 年以上有期徒
刑，得併科新臺幣 1 千萬元以下罰金。
製造、運輸、販賣第三級毒品者，處 5 年以上有期徒刑，得併科
新臺幣 7百萬元以下罰金。
製造、運輸、販賣第四級毒品者，處 3 年以上 10 年以下有期徒
刑，得併科新臺幣 3 百萬元以下罰金。
製造、運輸、販賣專供製造或施用毒品之器具者，處 1 年以上 7
年以下有期徒刑，得併科新臺幣 1 百萬元以下罰金。
前五項之未遂犯罰之。
毒品危害防制條例第13條
意圖供栽種之用，而運輸或販賣罌粟種子或古柯種子者，處 5 年
以下有期徒刑，得併科新臺幣 50 萬元以下罰金。
意圖供栽種之用，而運輸或販賣大麻種子者，處 2 年以下有期徒
刑，得併科新臺幣 20 萬元以下罰金。
懲治走私條例第2條
私運管制物品進口、出口逾公告數額者，處 7 年以下有期徒刑，
得併科新臺幣 3 百萬元以下罰金。
前項之未遂犯罰之。
第 1 項所稱管制物品及其數額，由行政院公告之。
附表1:第1現場（新店市○○路110巷47號4樓及49號17樓）
一、大麻10包(合計淨重2886.66 公克)
二、大麻花27罐及1包（合計淨重350.84公克）
    大麻花2包 (警秤共重36公克)（扣案物品清單編號39、40
    之大麻花未經送驗)
三、大麻根、莖、泥土（淨重1220.80公克）
四、大麻種子44粒（合計淨重0.76公克）
五、大麻植株215株
六、夾大麻葉書本：1本
七、夾大麻葉筆記本：1本
八、其所有供栽種製造大麻所用之相關書籍及簿冊： 18本
九、大麻種子說明卷頁：23張
十、大麻分裝盒：1盒
十一、農用藥劑：1瓶
十二、小蘇打粉：2袋
十三、檸檬酸：2袋
十四、夾練袋：1袋
十五、培養水：1桶
十六、培養植物棉：1箱
十七、靚土：2袋
十八、DORADO有機土：1袋
十九、培養有機土：1袋
二十、培養植物棉：袋
二十一、培養盆土：60盆
二十二、除濕機：1台
二十三、空氣清淨機：1台
二十四、電風扇：2台
二十五、鍍鉻工作架：1架
二十六、培養器具及電線：1批
二十七、培養大麻種子之日光燈架：1架
二十八、培養土：1箱
二十九、鏟子：2把
三十、四斗木櫃：2只
三十一、益肥丹（複合肥料）：7瓶
三十二、疑似種子營養素（白色罐子無標籤）：6瓶
三十三、植物活力素及培養水：6瓶
三十四、高單位綜合有機微量元素：1瓶
三十五、興農雷公殺蟲劑：1瓶
三十六、魚王精：1瓶
三十七、培養器皿容器：2瓶
三十八、種植大麻器皿：24瓶
三十九、盆栽底座：1批
四十、花兒姿澆花器：1台
四十一、抽風機：1具
四十二、培養大麻之照射燈：6隻
四十三、二氧化碳鋼瓶：1具
四十四、噴水器：1具
四十五、毒品吸食器：1箱
四十六、吸食器塑膠管：1顆
四十七、聯強SD128MB：1片
四十八、溫度測試機：1具
四十九、浸泡液：1瓶
五十、PH值培養水：2瓶
五十一、液體：1瓶
五十二、封口機：1支
五十三、溫度測試器：3支
五十四、電導測試空盒：1盒
五十五、打火機：1具
五十六、廣告看板：1片
附表2：第2現場（臺北縣新店市○○路147巷43號6樓）
一、大麻6包（合計淨重2898.68公克）
二、大麻根、莖、泥土（淨重649.07公克）
三、大麻花35包（合計淨重468.54公克）
四、大麻種子4756粒（合計淨重73.97公克）
五、供栽種製造大麻所用之培養盆土：100盆
六、照射燈：九支
七、裝設大麻盒：1盒
八、抽風機：1具
九、小蘇打粉：7包
十、培養土營養劑：1包
十一、益肥丹：4罐
十二、氫氧化鈉：1罐
十三、培養器具：14罐
十四、研磨器：1套
十五、溫度計3隻
十六、電子秤：1台
十七、培養器皿：1筒
十八、培養皿底座：21座
十九、檸檬酸：7包
二十、培養劑：1箱
二十一、培養植物棉：1袋
二十二、紙張切割台：1台
二十三、封口機：1台
二十四、培養水：1筒
二十五、計時器：1台
二十六、定時計時器：3台
二十七、包裝盒：10個
二十八、小型包裝袋：9袋
二十九、包裝袋：1份
三十、電子磅秤：1台
三十一、大麻吸食煙斗：7支


司法院資訊處製作；財團法人民間司法改革基金會備份。
